臺灣臺南地方法院刑事裁定
111年度聲字第411號
異 議  人   蔡秀真


代  理  人  林浩傑律師
上列異議人即受刑人因公共危險案件，以臺灣臺南地方檢察署檢
察官111年度執字第528號執行指揮為不當，向本院聲明異議，本
院裁定如下：
    主  文
聲明異議駁回。
    理  由
一、聲明異議人即受刑人蔡秀真之聲明異議意旨如附件所示。
二、按有期徒刑或拘役得易科罰金之案件，法院所諭知者，僅係
    易科罰金之折算標準而已，至於是否准予易科罰金及易服社
    會勞動，執行檢察官仍有依個案按前開法律規定判斷之權能
    ，亦即執行檢察官得考量受刑人如不接受有期徒刑或拘役之
    執行，是否難收矯正之效，或難以維持法秩序，以作為其判
    斷是否准予易科罰金及易服社會勞動之憑據。
三、另刑法第41條第1項所謂之「難收矯正之效」、「難以維持
    法秩序」等，均屬不確定法律概念，此乃係立法者賦予執行
    者能依具體個案，考量犯罪特性與情節及受刑人個人之特殊
    事由，據以審酌應否准予易科罰金或易服社會勞動，法律既
    已授權檢察官就此項法律構成要件中之不確定法律概念，對
    受刑人是否確因不執行所宣告之刑，難收矯正之效，或難以
    維持法秩序之情事，享有判斷餘地之權限，則法院應僅於檢
    察官之判斷有違法瑕疵之情況時，始有介入審查之必要。易
    言之，法院僅得審查檢察官為刑法第41條第1項、第4項之判
    斷時，其判斷之程序有無違背法令、事實認定有無錯誤、其
    審認之事實與刑法第41條第1項、第4項所定要件有無合理關
    連、有無逾越或超過法律規定之範圍等問題，倘有上述未依
    法定程序進行判斷，超越法律授權範圍之情事，法院始得撤
    銷，否則即應尊重檢察官所為之專業判斷，而不得自行代替
    檢察官判斷受刑人是否有上開情事至明。
四、經查：
  1.本件異議人因①93年間因酒後駕車不能安全駕駛案件，經臺
    灣臺南地方檢察署於以93年度偵字第9010號為履行社會勞動
    120小時，緩起訴確定；②於105年間，因酒後駕車不能安全
    駕駛案件，經臺灣臺南地方檢察署於107年1月9日以105年度
    偵字第17523號為繳納處分金2萬元，緩起訴1年確定；③又於
    108年間，因酒後駕車不能安全駕駛案件，經本院於108年12
    月18日以108年度交簡字第2960號判處有期徒刑3月，易科罰
    金1千元折算1日確定，於109年8月17日易服社會勞動履行完
    畢，④於109年間，因酒後駕車不能安全駕駛案件，經本院於
    110年10月21日以110年度交簡字第3040號判處有期徒刑5月
    ，易科罰金1千元折算1日確定，有臺灣高等法院被告前案紀
    錄表可稽。足見異議人對於刑罰戒律抱持輕忽僥倖之心態，
    無法建立尊重國家法治及刑罰執行之正確觀念，難謂其有何
    悔改之意，其犯罪情節及犯後態度均有相當之可非難性，以
    易服社會勞動之處遇手段顯難以預防異議人再犯，是執行檢
    察官據此異議人個人之客觀具體情狀，認異議人「已有4次
    酒駕紀錄，且本件係在前案社勞履行完畢後1年左右犯，酒
    測值非低，又無照、逆向行駛，具一定危險性，仍維持原不
    准易科罰金及易服社會勞動之決定，是台端所請礙難准許」
    等語，有臺南地檢署111年度執字第528號第1119021366號函
    可參。從而，此誠屬法律授權檢察官所行使之合義務性裁量
    ，觀其內容亦無違法或不當，尚難認檢察官裁量權之行使有
    何裁量瑕疵可言，自無執行指揮不當之處。至異議人所稱其
    需照顧身心障礙之男朋友及兩名年幼之孫女，若異議人入監
    執行將致年幼之孫女及身心障礙之男朋友無人照顧等問題乙
    節，查刑法第41條於94年2月2日修法公布後業已刪除「因身
    體、教育、職業或家庭之關係或其他正當事由，執行顯有困
    難」之規定，故此項要件已非法定審酌要件，是關於受刑人
    之家庭、職業等因素，與檢察官就是否准受刑人易科罰金（
    或易服社會勞動），有無「確因不執行所宣告之刑，難收矯
    正之效，或難以維持法秩序」之情況，並無必然關聯（最高
    法院100年度台抗字第381號裁定意旨參照），是本件執行檢
    察官於指揮執行時，既已具體審查個案之情節差異，認異議
    人應入監執行，方能收刑罰矯正之效，俾以維持法秩序，遂
    不准許易服社會勞動或易科罰金，此執行命令經核未有何逾
    越法律授權或專斷等濫用權限之不當情事。
五、綜上，本件檢察官於指揮執行時，已審查、考量異議人若不
    入監執行，確實難收矯正之效等情節，始決定不予准許易服
    社會勞動或易科罰金，核屬法律授權檢察官所行使之合義務
    性裁量權限，自無違法或不當之處，自難據此認定檢察官之
    執行指揮處分有何違誤之處；況衡酌異議人已有4次酒駕行
    為，本案係第4次犯，且距離第3次犯行未滿3年，又其呼氣
    酒精濃度高達每公升0.84毫克等情，顯現異議人仍存有僥倖
    之心，未能確實理解其行為之不當，益徵異議人確有因不執
    行所宣告之刑，難收矯正之效之事由，聲明異議意旨所執之
    異議理由，於法均非有據，應予駁回。
據上論斷，應依刑事訴訟法第486條，裁定如主文。
中　　華　　民　　國　　111 　年　　4 　　月　　12　　日
　　　　　　　     　　刑事第十二庭  法　官　黃鏡芳
以上正本證明與原本無異。
如不服本裁定，應於收受送達後5日內向本院提出抗告狀。（應
附繕本）
　　　　　　　　　　　　　　　　　　書記官   施茜雯
中　　華　　民　　國　　111 　年　　4 　　月　　12　　日